【裁判字號】    95,訴,1854
【裁判日期】    950818
【裁判案由】    清償借款
【裁判全文】
臺灣臺中地方法院民事判決  95年度訴字第1854號
原      告  台中縣沙鹿鎮農會
法定代理人  丁○○
訴訟代理人  丙○○
被      告  甲○○
            乙○○
上列當事人間請求清償借款事件，本院於民國95年8 月4 日言詞
辯論終結，判決如下：
    主      文
被告應連帶給付原告新台幣壹佰萬元，及自民國九十五年四月十
三日起至清償日止，按年息百分之六計算之利息，暨自民國九十
四年十月十四日起至清償日止，逾期六個月以內者，按上開利率
百分之十；逾期超過六個月者，按上開利率百分之二十計算之違
約金。
訴訟費用由被告連帶負擔。
    事實及理由
一、按訴狀送達後，原告不得將原訴變更或追加他訴。但擴張或
    減縮應受判決事項之聲明者，不在此限，民事訴訟法第255
    條第1 項第3 款定有明文。本件原告起訴時係請求被告連帶
    給付新台幣（下同）1,000,000 元，自民國94年9 月13日起
    至清償日止，按年息6%計算之利息，暨自94年10月14日起至
    清償日止，逾期6 個月以內者，按上開利率10% ；逾期超過
    6 個月者，按上開利率20% 計算之違約金。嗣於本院審理中
    就上開利息之起算減縮為自95年4 月13日起算，核與上開規
    定相符，應予准許。
二、原告起訴主張：被告甲○○於92年9 月12日邀同被告乙○○
    為連帶保證人，向原告借款1,000,000 元，約定借款期限自
    92年9 月12日起至94年9 月12日止，到期被告應將借款如數
    清償，利息按年息6%計算，按月計付，並隨原告基本放款利
    率機動調整，逾期付息或到期未履行債務時，除按上開利率
    計息外，並應加付逾期在6 個月以內者，按上開利率10% ，
    逾期超過6 個月者，按上開利率20% 計算之違約金。詎被告
    於清償期屆至後，未依約償還本金，利息則繳至95年4 月12
    日止，迄今尚有本金1,000,000 元未清償，為此依消費借貸
    及連帶保證之法律關係，訴請被告連帶給付等語。並聲明：
    如主文第1 項所示。
三、被告則以：已與原告協調再續約2 年，原告已口頭答應，惟
    尚未簽立書面契約，且直至95年4 月12日止，被告均按期繳
    納利息，5 月份以後之利息亦已存進被告甲○○帳戶中，惟
    原告稱因已提出訴訟而未扣繳等語資為抗辯，並聲明：原告
    之訴駁回。
四、原告主張之事實，業據提出借據、放款利息明細、收入傳票
    、支出傳票、活期存款存摺、放款利率核定單等為證，而被
    告復對系爭借據之真正不爭執，經本院調查證據之結果，堪
    認原告之主張為真實。被告雖辯稱原告已同意將系爭消費借
    貸契約再續約2 年，且直至95年4 月12日止，被告均按期繳
    納利息，5 月份以後之利息亦已存進被告甲○○帳戶中，惟
    原告並未扣繳云云。然被告所辯原告已同意將系爭消費借貸
    契約再續約2 年云云，為原告所否認，被告就此復未舉證以
    實其說，自難採信，另依原告所稱系爭借款繳息，均由被告
    甲○○親自前往繳納現金，並非約定由被告甲○○帳戶中自
    動扣繳等語，而被告亦未舉證證明兩造係約定由上開帳戶中
    自動扣繳，且參酌上開存摺明細，雖於95年7 月25日有存入
    現金15,000元之紀錄，惟自92年9 月12日迄至95年7 月25日
    間，並未有存款、扣款紀錄，尚難認兩造間有以上開存摺自
    動扣款之約定甚明，且兩造間系爭借款已於94年9 月12日屆
    期，被告既未依約清償本件借款本息，原告自得依約請求被
    告清償借款及給付遲延利息，縱被告於95年7 月25日存入部
    分款項欲繳納利息，亦不足執為有利被告之認定，從而，被
    告上開所辯，並不足採。
五、按稱消費借貸者，謂當事人一方移轉金錢或其他代替物之所
    有權於他方，而約定他方以種類、品質、數量相同之物返還
    之契約；借用人應於約定期限內，返還與借用物種類、品質
    、數量相同之物，民法第474 條第1 項、第478 條前段定有
    明文。又稱保證者，謂當事人約定，一方於他方之債務人不
    履行債務時，由其代負履行責任之契約；保證債務，除契約
    另有訂定外，包含主債務之利息、違約金、損害賠償及其他
    從屬於主債務之負擔；連帶債務之債權人，得對於債務人中
    之一人或數人或其全體，同時或先後請求全部或一部之給付
    ，亦為民法第739 條、第740 條及第273 條第1 項所明定。
    本件被告甲○○既偕同被告乙○○為連帶保證人向原告借款
    ，且清償期已屆至而尚有如主文第1 項所示之本金、利息及
    違約金未清償。從而，原告依消費借貸及連帶保證之法律關
    係，請求被告連帶給付如主文第1 項所示之本金、利息及違
    約金，為有理由，應予准許。
六、據上論結，原告之訴為有理由，依民事訴訟法第85條第2 項
    ，判決如主文。
中    華    民    國    95    年    8     月    18    日
                  民事第四庭  審判長法  官  洪碧雀
                                    法  官  陳添喜
                                    法  官  蔡美華
正本係照原本作成
如對本判決上訴，須於判決送達後20日內向本院提出上訴狀
中    華    民    國    95    年    8     月    18    日
                                    書記官


司法院資訊處製作；財團法人民間司法改革基金會備份。
